臺灣高雄地方法院刑事判決　　　　　　　100年度易字第692號
公　訴　人　臺灣高雄地方法院檢察署檢察官
被　　　告　葉建隆
選任辯護人　劉嘉裕律師
　　　　　　謝孟璇律師
被　　　告　葉仁和
上列被告因竊盜案件，經檢察官提起公訴（100 年度偵字第6634
號），本院判決如下：
    主  文
葉建隆共同犯攜帶兇器竊盜未遂罪，處有期徒刑伍月，如易科罰
金，以新臺幣壹仟元折算壹日，扣案之鋸子伍支、起子壹支、修
枝剪貳支、十字鎬壹支均沒收。
葉仁和共同犯攜帶兇器竊盜未遂罪，累犯，處有期徒刑陸月，如
易科罰金，以新臺幣壹仟元折算壹日，扣案之鋸子伍支、起子壹
支、修枝剪貳支、十字鎬壹支均沒收。
    事  實
一、葉仁和前因毒品危害防制條例之施用毒品案件，經本院以97
    年度審訴字第358 號判處有期徒刑6 月、2 月，定應執行刑
    有期徒刑7 月確定，於民國98年2 月4 日執行完畢。其與其
    胞弟葉建隆共同意圖為其不法之所有，而基於竊盜之犯意聯
    絡，於100 年2 月20日下午2 時30分許，分別騎乘車號560-
    EVU 號普通重型機車及VN3-596 號輕型機車，至高雄市杉林
    區茄苳巷109 之6 號莊德權之住處前，由葉仁和持客觀上可
    傷害人體之鋸子3 支、起子1 支、修枝剪1 支，葉建隆則持
    可作為兇器使用之鋸子2 支、修枝剪1 支、十字鎬1 支等物
    ，至莊德權之庭院（侵入住宅附連圍繞土地部分未據告訴；
    無證據證明該處為林地），挖掘莊德權所種植、價值約新臺
    幣（下同）6 萬元之桂花樹1 株，嗣因其著手時遭吳東海發
    現並通知警方，葉仁和、葉建隆尚未竊盜得手即為員警到場
    逮捕而未遂，並循線查悉上情。
二、案經高雄市政府警察局旗山分局報告臺灣高雄地方法院檢察
    署檢察官偵查起訴。
    理  由
壹、程序部分：
    本判決所引用之證據資料（詳後引用之各項證據），其中係
    屬傳聞證據部分，縱無刑事訴訟法第159 條之1 至第159 條
    之4 或其他規定之傳聞證據例外情形，亦因被告、辯護人及
    檢察官均未於言詞辯論終結前，就證據能力聲明異議，依刑
    事訴訟法第159 條之5 第2 項規定，視為同意作為證據使用
    ；本院審酌卷內並無事證顯示各該陳述之作成時、地與週遭
    環境，有何致令陳述內容虛偽、偏頗之狀況後，亦認為適當
    ，依刑事訴訟法第159 條之5 第1 項之規定，為傳聞法則之
    例外，應有證據能力。
貳、實體部分：
一、訊據被告葉建隆、葉仁和固不否認於100 年2 月20日下午2
    時30分分別持如事實欄所示之工具進入莊德權住宅外附連圍
    繞土地之事實，惟均矢口否認有何攜帶兇器竊盜未遂之犯行
    ，被告葉建隆辯稱：伊是至該處解手，並無著手竊盜；被告
    葉仁和則辯稱：伊到場時看到桂花樹已有遭挖掘之痕跡，僅
    有搖動該棵桂花樹看是否能拔起云云。經查：
 (一) 被告葉建隆、葉仁和為兄弟，渠等於100 年2 月20日下午2
    時30分許，進入莊德權位於高雄市杉林區茄苳巷109 之6 號
    住處外附連圍繞之庭院土地，為吳東海發覺後，即通報警方
    ，員警於同日下午2 時45分許到場逮捕被告葉建隆、葉仁和
    ，並扣得被告葉仁和所攜帶之鋸子3 支、起子1 支、修枝剪
    1 支，另扣得被告葉建隆所攜帶之鋸子2 支、修枝剪1 支及
    十字鎬1 支等物，而是時莊德權庭院中桂花樹之枝幹已遭修
    剪，根部之土壤鬆動，有遭挖掘翻動之痕跡等情，業經證人
    吳東海於本院證稱：2 月20日聽到狗在叫，我往我家下方看
    ，看到有2 個人，我就通報派出所（本院卷第45頁背面、第
    46頁正面）等語明確，另有證人即高雄市政府警察局旗山分
    局承辦員警郭家興於本院結證稱：當日伊接獲報案，就立刻
    過去，當時葉建隆、葉仁和各持1 把鋸子，其他工具放在路
    旁袋子裡，當時桂花樹的樹枝有經過修剪，只剩下樹幹和旁
    邊的枝（本院卷第43頁背面、第44頁正面）在卷足憑，並有
    高雄市政府警察局旗山分局扣押筆錄、扣押物品目錄表（警
    卷第15頁至18頁）、扣案之鋸子、起子、修枝剪、十字鎬及
    照片（警卷第23至28頁）可資為證，復為被告葉建隆、葉仁
    和所坦認，上開事實首堪認定。
 (二) 被告葉建隆、葉仁和雖分別以前詞置辯，惟被告葉建隆、葉
    仁和皆有持工具挖掘莊德權之桂花樹乙節，業據證人吳東海
    到庭證稱：2 月20日我養的狗在叫，我才發現有人在挖地，
    我往我家下方的竊盜地點看，看到2 個人在偷桂花樹，是用
    工具挖，我就通報派出所，他們還是繼續偷樹，我等待警察
    來，警察到場之後我看一下就回去了（本院卷第45頁背面、
    第46頁正、背面、第47頁背面）等語綦詳，而員警到場時，
    即逮捕被告葉建隆、葉仁和2 人，足認吳東海所目擊在挖桂
    花樹之人確為被告葉建隆、葉仁和無誤。參以證人吳東海目
    擊之情形，其所在位置距離桂花樹不到30 公 尺，當日天氣
    晴朗，且吳東海之位置較高，係往下觀看，吳東海並無近視
    或老花，此均有證人吳東海之證詞可證，其所描述見到被告
    葉建隆、葉仁和以工具偷桂花樹之情節，應屬可信，被告葉
    建隆、葉仁和應有上開以工具挖取桂花樹之行為，渠等空言
    否認犯罪，應屬臨訟卸責之詞，不足採信。
 (三) 辯護人雖以吳東海既飼有大型犬，外人經過便嚎吠不止，認
    被告葉建隆、葉仁和不可能在此情況下挖土、鋸樹，惟吳東
    海因聽聞狗吠，立即從其自宅外向下探看，察覺被告葉建隆
    、葉仁和偷取桂花樹之行為後，即通報派出所，於其他村民
    及員警到達前，吳東海並未驚動被告葉建隆、葉仁和，被告
    葉建隆、葉仁和仍持續渠等竊取桂花樹之行為，而員警從派
    出所至現場騎機車需10至15分鐘之時間，此有證人吳東海所
    稱：「（問：你從聽到狗叫，到你出來，時間大概隔多久？
    ）不到1 分鐘」、「（問：你知道有人在偷取桂花樹之後，
    你如何處理？）我通報派出所。」、「（問：在警察到場之
    前，你做何事情？）他還是繼續偷樹，我是沒有叫，我是等
    待警察來。」（本院卷第46頁正、背面）可資為證，以及證
    人郭家興所述：如果從派出所到現場大約10分鐘到15分鐘（
    本院卷第42頁背面）在卷可憑。是吳東海雖於聽聞犬吠後，
    雖於不到1 分鐘之時間內即出外查看，然發覺被告葉建隆、
    葉仁和後，至員警到場、村民圍觀之前，尚有10至15分鐘之
    時間，被告葉建隆、葉仁和仍有足夠時間挖土、鋸樹、修剪
    樹枝，辯護人所指該桂花樹遭修剪之情形不可能係於1 分鐘
    內完成，縱屬無誤，然被告葉建隆、葉仁和於客觀上係有10
    餘分鐘之時間，自無辯護人所述不可能犯罪之情形存在。
 (四) 辯護人又以該桂花樹甚大，被告2 人分別騎乘機車，無法將
    桂花樹載運離開，然證人郭家興業到庭證稱：到場時，桂花
    樹的樹枝經過修剪，剩下樹幹的主幹和旁邊的枝，旁邊的枝
    大約應訊檯的寬度，高度比人高一點點，桂花樹之主幹不到
    2 手虎口圍起來的大小（本院卷第44頁正、背面）。是依該
    桂花樹之大小，自非無可能以機車載運。辯護人所稱機車載
    運桂花樹相當困難、被告2 人即便偷了該棵桂花樹亦無法帶
    回家或帶到市區，惟被告2 人如何將桂花樹載運離開，乃屬
    犯罪既遂後處理贓物之問題，無礙被告2 人犯行之成立；被
    告2 人以機車載運桂花樹是否困難，能否成功載運至他處，
    與渠等是否有著手竊取該桂花樹之犯行，更無經驗法則或論
    理法則上之必然性。蓋著手於犯罪後，因無法克服過程中之
    困難，而未能遂其犯罪之目的者，比比皆是，斷無從以被告
    2 人以機車載運桂花樹有困難度，即能悖於前開證據，而為
    有利被告之認定。況被告2 人之犯行因員警、村民到場而中
    斷時，尚未完成，亦無從證明被告2 人是否已意識到如何將
    桂花樹搬運離開之問題，搬運之困難，或以其搬運桂花樹離
    開之困難，推論渠等不可能著手於竊取桂花樹之犯行。
 (五) 辯護人復以現場另有非被告2 人所有之斧頭1 支，該斧頭亦
    未扣案，認此足資證明該桂花樹應是遭他人剪斷樹枝，亦係
    他人翻動桂花樹根部之土壤，惟證人郭家興亦到庭說明：獲
    報到現場時，被告2 人手上還拿著鋸子，被告有承認袋子的
    東西是他們的，旁邊有些東西他們沒有承認，我們就扣袋子
    裡的東西而已，沒有採集指紋（本院卷第42頁），是員警未
    將該斧頭扣案，僅係因被告2 人否認該斧頭為渠等所有，易
    言之，警方未將另1 把斧頭扣案之原因，等同於被告2 人否
    認該斧頭為其2 人所攜帶之辯解，已難依作為佐證，或認被
    告之辯詞屬實；且縱該斧頭確為他人所有，被告2 人於遭逮
    捕時所持之鋸子確實足以砍斷樹枝，卷內亦無證據足認該桂
    花樹之樹枝係遭他人以該斧頭所砍斷，自無從為有利被告之
    認定。而被告葉仁和雖始終否認犯行，惟對於其於桂花樹旁
    時手持何物乙節，其於警詢中亦自承：「（問：當時你與葉
    建隆在案發現場各手持何工具在挖竊取桂花樹？）當時我是
    空手搖桂花樹，並於身上背警方所查扣工具」（警卷第3 頁
    ）。而扣案之工具包括鋸子、起子、修枝剪、十字鎬等，足
    供被告用以挖土、鋸斷樹枝使用，是扣案之工具與現場之情
    形亦屬吻合。
 (六) 綜上所述，被告葉建隆、葉仁和著手攜帶兇器竊盜之行為，
    堪可認定，被告所辯不足採信，本件事證明確，應依法論罪
    科刑。
二、按刑法第321 條第1 項第3 款之攜帶兇器竊盜罪，係以行為
    人攜帶兇器竊盜為其加重條件，此所謂兇器，其種類並無限
    制，凡客觀上足對人之生命、身體、安全構成威脅，具有危
    險性之兇器均屬之，且祇須行竊時攜帶此種具有危險性之兇
    器為已足，並不以攜帶之初有行兇之意圖為必要（最高法院
    79年台上字第5253號判例意旨參照）。查被告2 人為本件竊
    盜犯行時所持用之鋸子、起子、修枝剪、十字鎬等物，均係
    金屬材質，質地堅硬，是上開工具對人之生命、身體均具有
    相當程度之危險性，足供兇器使用，應屬兇器無訛。核被告
    所為，均係犯刑法第321 條第2 項、第1 項第3 款攜帶兇器
    竊盜未遂罪。起訴書雖記載被告2 人係犯攜帶兇器竊盜罪，
    惟此部分業據檢察官當庭表示應為攜帶兇器竊盜未遂罪（本
    院卷第51頁背面），併此敘明。被告2 人就上開之犯行，有
    犯意聯絡及行為分擔，應論以共同正犯。被告著手於攜帶兇
    器竊盜之行為之不遂，為未遂犯，應依刑法第25條第2 項規
    定減輕其刑。被告葉仁和有前開有期徒刑執行完畢之情形，
    此有臺灣高等法院被告前案紀錄表在卷可佐，其於徒刑執行
    完畢5 年之內故意再犯本件有期徒刑以上之罪，為累犯，應
    依法加重其刑，並依刑法第71條第1 項規定先加後減之。
三、爰審酌被告2 人均值青壯，有謀生能力，竟不思以正途取財
    ，著手挖掘被害人價值約6 萬元之桂花樹，其行為實不足取
    ，被告犯後始終否認犯行，亦未與被害人和解或賠償被害人
    、向被害人道歉，無從認被告已能理解其行為之不當或有何
    悔改之意，並考量被告2 人之教育程度、經濟狀況（本院卷
    第51頁背面）等一切情狀，分別量處如主文所示之刑，並斟
    酌渠等犯罪情狀，諭知如主文所示易科罰金折算標準。又扣
    案之鋸子3 支、起子1 支、修枝剪1 支，及鋸子2 支、修枝
    剪1 支、十字鎬1 支等物，雖分屬被告葉仁和、葉建隆所有
    ，而經被告自承在卷，惟該等工具既係被告2 人共同著手竊
    盜時所攜帶之兇器，基於共同被告責任共同之原則，自應對
    被告2人均為沒收之諭知。
據上論斷，應依刑事訴訟法第299 條第1 項前段，刑法第321 條
第2 項、第1 項第3 款、第28條、第47條第1 項、第25條第2 項
、第41條第1 項前段、第38條第1 項第2 款，判決如主文。
本案經檢察官蔡東利到庭執行職務。
中    華    民    國   100    年    7     月    29    日
                  刑事第一庭    法  官  蔡書瑜
以上正本證明與原本無異。
如不服本判決應於收受送達後10日內向本院提出上訴書狀，並應
敘述具體理由；如未敘述上訴理由者，應於上訴期間屆滿後20日
內向本院補提理由書（均須按他造當事人之人數附繕本）「切勿
逕送上級法院」。
中    華    民    國   100    年    7     月    29    日
                                書記官  林玉珊
附錄：論罪法條
中華民國刑法第321條
犯竊盜罪而有下列情形之一者，處6 月以上、5 年以下有期徒刑
，得併科新臺幣10萬元以下罰金：
一、侵入住宅或有人居住之建築物、船艦或隱匿其內而犯之者。
二、毀越門扇、牆垣或其他安全設備而犯之者。
三、攜帶兇器而犯之者。
四、結夥三人以上而犯之者。
五、乘火災、水災或其他災害之際而犯之者。
六、在車站、埠頭、航空站或其他供水、陸、空公眾運輸之舟、
    車、航空機內而犯之者。
前項之未遂犯罰之。